【裁判字號】    88,訴,1370
【裁判日期】    890316
【裁判案由】    妨害自由等
【裁判全文】
臺灣臺南地方法院刑事判決                        八十八年度訴字第一三七號
    公  訴  人  臺灣台南地方法院檢察署檢察官
    被      告  丙○○
                甲○○
右列被告因妨害自由等案件，經檢察官提起公訴 (八十八年度偵字第九一六八號），
本院判決如左：
    主  文
丙○○、甲○○被訴妨害自由部分均無罪；被訴傷害部分均公訴不受理。
    理  由
一、公訴意旨略以被告丙○○向乙○○承租台南市○○街一五五號一樓，與被告甲○○一同經營電玩店，因店內電玩ＩＣ板被竊，被告丙○○與甲○○懷疑係乙○○
    所為，竟與另二名不詳姓名之成年男子共同基於傷害之犯意聯絡，於民國八十八
    年七月十日十二時許，在上址，先由該二名不詳姓名男子拉下電玩店鐵門，剝奪
    蔣紹之行動自由，再由該二名不詳姓名之成年男子持木劍及鐵椅毆打乙○○，致
    乙○○受有頭面部鈍器傷、頭蓋骨骨折、左眼腫、胸腹部鈍傷、四肢多處鈍傷、
    左側鎖骨骨折、頸肩部鈍傷及背腎部鈍傷等傷害，因認被告丙○○、甲○○涉犯
    刑法第二百七十七條第一項之傷害及同法第三百零二條第一項之剝奪行動自由罪
    嫌。
二、公訴意旨認被告丙○○、甲○○涉犯前開妨害自由犯行，無非以右揭事實，業據
    告訴人乙○○指訴綦詳，核與被告等人供稱及證人陳惠如、陳堯琨證述之情節相
    符，為主要論據。按犯罪事實應依證據認定之，無證據不得推定其犯罪事實，刑
    事訴訟法第一百五十四條定有明文，又按認定不利於被告之事實，須依積極證據
    ，苟積極證據不足為不利於被告事實之認定時，即應為有利於被告之認定，更不
    必有何有利證據（最高法院三十年上八一六號判例參照）。訊據被告丙○○、甲○○固坦承有目睹二不知姓名男子於前揭時地毆打告訴人，及對告訴人質問電動
    玩具ＩＣ板失竊一事等情，惟矢口否認有何妨害自由之犯行，均辯稱渠未限制告
    訴人之自由，告訴人被打後即由友人程偉倫陪同外出就醫等語。經查，告訴人於
    偵查中供稱：「．．．後來程某（即程偉倫）來叫門時，是我自己開門出去。」
    等語（見偵查卷第十二頁），嗣於本院八十九年二月十五日調查中供稱被告等人
    是把鐵門關起來，要我承認東西是我拿的，不承認的話要打死我，當時鐵門有拉
    下但沒有上鎖，那不知名之兩人打我後，被告並沒有抓我，我躺在地上，那二人
    開門出去再拉下鐵門，被告二人則和我繼續談東西丟掉之事等情，互核證人程偉
    倫、陳堯琨於偵查中供證告訴人係自行開鐵門走出去乙節（見偵查卷第十二頁）
    ，顯見告訴人被打前後未有離去之意思，而被告二人亦未有限制其離去之動作甚
    明。次查，告訴人於警訊並未指訴被告等人阻止其外出就醫，而於偵查時始予供
    述，惟於本院調查中復亦未有遭被告等人阻止其外出就醫之指訴，僅供稱被告丙○○、甲○○與其談電動玩具賠償問題，而此一供述內容恰與告訴人於警訊初供
    相符，又告訴人警訊中告訴之主要內容均在於被告二人傷害犯行，其妨害自由犯
    行均未詳述，此自台南市警察局第一分局後甲派出所民眾言詞告訴紀錄表內告訴
    事實略載「丙○○等六人嫁禍並誣賴我偷其店內電玩ＩＣ板，並持木刀及鐵椅欲
    將我致於死地，我要依法提出告訴。」等語，有該紀錄表一紙附卷可佐，顯見告
    訴人係於被告未負起傷害賠償民事責任，始於偵查中增添指訴被告等人阻止其外
    出就醫之事實無誤。從而，告訴人之指訴即有瑕疵，顯難以其指訴作為前開事實
    認定之依據，況告訴人遭毆傷時，鐵門未上鎖，亦未遭被告抓住，之後復與證人
    程偉倫開門出去就醫等情，一如前述，足見被告二人並未剝奪告訴人之行動自由
    ，縱因告訴人未首肯賠償，致與被告二人繼續談判而未能即時離去，則被告二人
    果有妨害其意思自由，而涉犯強制罪嫌，則另屬一事。此外，本院查無其他積極
    證據足以證明被告有指訴之妨害自由犯行，自應為無罪之諭知。
三、按告訴乃論之罪，告訴人於第一審辯論終結前得撤回其告訴，又告訴經撤回者，
    應諭知不受理之判決，刑事訴訟法第二百三十八條第一項、第三百零三條第三款
    分別定有明文。查本件告訴人乙○○告訴被告丙○○、甲○○傷害案件，起訴書
    認係觸犯刑法第二百七十七條第一項傷害之罪，依同法第第二百八十七條前段之
    規定，須告訴乃論。茲據告訴人乙○○當庭撤回傷害告訴在案，並有和解書一紙
    在卷可稽，依照首開說明，本件傷害部分爰不經言詞辯論，逕為不受理之諭知。
據上論斷，應依刑事訴訟法第三百零一條第一項、第三百零三條第三款、第三百零七
條，判決如主文。
中      華      民      國    八十九    年      三      月     十六     日
                              臺灣臺南地方法院刑事第三庭
                                            法  官  鍾  邦  久
右正本證明與原本無異
如不服本判決，應於判決送達後十日內，向本院提出上訴狀。
                書記官  歐  貞  妙
中      華      民      國    八十九    年      三      月      十六    日


司法院資訊處製作；財團法人民間司法改革基金會備份。
